臺灣臺南地方法院民事裁定           100年度監宣字第242號
聲  請  人  劉嘉民
關  係  人  黃昭欽
上列聲請人聲請對黃寶鳳為監護宣告事件，本院裁定如下：
    主    文
宣告黃寶鳳（女，民國○○年○月○○日生，身分證統一編號：Ｚ0000
00000號）為受監護宣告之人。
選定劉嘉民（男，民國○○年○月○○日生，身分證統一編號：Ｚ0000
00000號）為受監護宣告之人黃寶鳳之監護人。
指定黃昭欽（男，民國○○年○○月○日生，身分證統一編號：Ｚ0000
00000號）為會同開具財產清冊之人。
聲請費用新臺幣玖仟參佰零肆元由受監護宣告之人黃寶鳳負擔。
    理    由
一、聲請意旨略以：聲請人之母黃寶鳳於民國80年4月1日因智能
    障礙，致不能為意思表示或不能辨識其意思表示之效果，實
    有聲請宣告監護宣告之必要，因此聲請對其為監護之宣告，
    並聲請選定聲請人為黃寶鳳之監護人，黃寶鳳之胞弟黃昭欽
    為會同開具財產清冊之人等語。
二、按對於因精神障礙或其他心智缺陷，致不能為意思表示或受
    意思表示，或不能辨識其意思表示之效果者，法院得因本人
    、配偶、四親等內之親屬、最近一年有同居事實之其他親屬
    、檢察官、主管機關或社會福利機構之聲請，為監護之宣告
    ，民法第14條第1項定有明文。
三、經查：聲請人主張之事實，有戶籍謄本、中華民國身心障礙
    手冊影本為據，經本院在鑑定人前訊問應受監護宣告之人之
    精神、心智狀況，其無法言語，言語明顯障礙，且參之財團
    法人臺灣省私立臺南仁愛之家施仁雄醫師所為之鑑定意見：
    「一般醫學檢查：個案意識呈呆滯狀態，對問話無法回答，
    必須靠他人協助可進食，大小便及個人衛生需他人完全協助
    。精神檢查方面：個案的注意力、判斷能力、對人、時、地
    的定向感、記憶能力、計算能力及抽象思考能力均有明顯缺
    失。基於受鑑定人有智能障礙，致不能為意思表示或受意思
    表示或不能辨識其意思表示效果，且接受治療後回復可能性
    甚低，因而不能管理自己財產，可為監護宣告」，此有本院
    100年11月17日訊問筆錄在卷可稽，故聲請人聲請對黃寶鳳
    為監護之宣告為有理由，應予准許。
四、再按受監護宣告之人應置監護人；法院為監護之宣告時，應
    依職權就配偶、四親等內之親屬、最近一年有同居事實之其
    他親屬、主管機關、社會福利機構或其他適當之人選定一人
    或數人為監護人，並同時指定會同開具財產清冊之人；法院
    選定監護人時，應依受監護宣告之人之最佳利益，優先考量
    受監護宣告人之意見，審酌一切情狀，並注意下列事項：一
    受監護宣告之人之身心狀態與生活及財產狀況。二受監護宣
    告人與其配偶、子女或其他共同生活之人間之情感狀況。三
    監護人之職業、經歷、意見及其與受監護宣告之人之利害關
    係。四法人為監護人時，其事業之種類與內容，法人及其代
    表人與受監護宣告之人之利害關係。修正後之民法第1110條
    、第1111條第1項、第1111條之1定有明文。查，聲請人劉嘉
    民為與受監護宣告人黃寶鳳同住之長子，有戶籍謄本附卷可
    參，且向為照顧受監護宣告人之人，茲本院參酌前揭各節，
    認由聲請人擔任監護人，最能符合受監護宣告之人之最佳利
    益，爰選定聲請人為監護人；又黃昭欽係受監護宣告人之胞
    弟，應可維護受監護宣告人之最佳利益，爰指定黃黃昭欽為
    會同開具財產清冊之人。
五、爰裁定如主文。
中    華    民    國   100    年    11    月    30    日
                        家事法庭  法  官  郭貞秀
正本係照原本作成。
如不服本裁定關於選定監護人及指定會同開具財產清冊之人等部
分，應於送達後10日內向本院提出抗告狀，並繳納抗告費新臺幣
壹仟元；其餘關於宣告監護之部分，不得抗告。
中    華    民    國   100    年    12    月    1     日
                                  書記官  李采芹